【裁判字號】    90,交聲,739
【裁判日期】    901231
【裁判案由】    違反道路交通管理處罰條例聲明異議
【裁判全文】
臺灣臺北地方法院交通事件裁定                      九十年度交聲字第七三九號
    異議人即
    受處分人  甲○○
右列受處分人因違反道路交通管理處罰條例案件，對於交通部公路局臺北區監理所於
九十年七月二日所為之處分（原處分案號：北監五字第裁４０－ＡＢＷ３２５０６３
、ＡＢＷ３２５０６４號），聲明異議，本院裁定如左：
    主      文
原處分均撤銷。
甲○○汽車駕駛人，行經有燈光號誌管制之交岔路口闖紅燈，處罰鍰銀元陸佰元即新
臺幣壹仟捌佰元，並予記違規點數點。
    理      由
一、按汽車駕駛人如行經有燈光號誌管制之交岔路口闖紅燈者，處一千八百元以上五
    千四百元以下罰鍰，又，道路交通管理處罰條例（九十年一月十七日總統修正公
    佈之道路交通管理處罰條例部分條文，其施行日期依同條例第九十三條規定須由
    行政院以命令定之，而行政院係於九十年四月三日以臺九十交字第０一九三一七
    號令發布修正後之該條例自九十年六月一日起施行，故以下所述及之本條例，如
    無特別註明，乃係修正生效後之新法，而於敘述上如係九十年一月十七日修正，
    同年六月一日生效施行前之該條例，則會在該條例下加註「舊法」以資辨明，先
    予敘明）第五十三條定有明文，而汽車駕駛人駕駛汽車違反道路交通管理處罰條
    例第五十三條規定者，除應依該條所規定之罰鍰處罰外，並予記違規點數三點。
    又汽車駕駛人駕駛汽車有違反同條例之行為，經交通勤務警察制止時，拒絕停車
    受稽查而逃逸者，除按各該條所規定之罰鍰處罰外，並依第六十三條規定記點。
二、本件受處分人即異議人甲○○駕駛車號ＤＺ—１９２３號自用小客車，於九十年
    二月二十一日十五時二十五分許，行經臺北市○○○路○段、育英街口即有燈光
    號誌管制之交岔路口闖紅燈，遇警制止，仍拒絕停車受稽查而逃逸，經臺北市政
    府警察局文山第二分局（下稱文山二分局）警員當場攔停，並以受處分人有道路
    交通管理處罰條例（舊法）第五十三條規定之行為而掣單舉發。原處分機關乃依
    道路交通管理處罰條例第五十三條、第六十條、第六十三條第一項第三款規定（
    均舊法），裁處異議人罰鍰一千八百元併予記違規點數三點。
三、受處分人聲明異議意旨否認其所有前開車號汽車有在前述時地闖紅燈行駛之行為
    ，辯稱：（一）本件舉發未附證明；（二）裁決情節不實，請銷案云云。經查：
    （一）受處分人於前揭舉發時地紅燈右轉，員警欲攔車檢查，該車駕駛人卻未停
    車受檢，駕車加速逃逸，來不及拍照而記下車號逕行舉發等事實，業據原舉發機
    關查處明確，有文山二分局九十年四月二日北市警文二分交字第九０六０九五八
    二００函可佐，且查如受處分人拒絕簽收舉發文書，甚或逃逸，執法者另有其他
    規定可以處斷，絕不因受處分人「配合」，或拒絕受檢而有何差別；（二）抑有
    進者，交通警察掣單舉發違反道路交通管理處罰條例所列違規事實，本質上為行
    政處分，係公務員基於職務上權力，依法就特定具體事件所為具公法上效果之單
    方面行政行為，基於公務員為公法上行為具有公信力之原則，該行政行為當可被
    推定為真正，其據以依法處分之事實認定亦為正確無誤，而受處分人又未能提出
    其他證據以資證明本件舉發有何錯誤或不實之處，亦未證明其所有該部車號汽車
    確未闖燈，即難認其辯解為可採，本件事證明確，受處分人所有該部車號汽車有
    於前述時地闖紅燈之違規行為堪以認定。
四、綜上所述，受處分人所有前開車號汽車確有在本件舉發時地闖紅燈行駛並拒檢逃
    逸之違規行為，從而原處分機關依前揭道路交通管理處罰條例第五十三條、第六
    十條、第六十三條第一項第三款（均舊法）規定，裁處異議人罰鍰一千八百元併
    予記違規點數三點，固非無見，惟如前所述九十年一月十七日總統修正公佈道路
    交通管理處罰條例第五十三條規定，於同年六月一日生效施行，新法第五十三條
    規定除就罰鍰之金額由銀元六百元以上一千二百元以下換算為新臺幣，冠以新臺
    幣字樣而作修正外，並由原先最高得處罰三千六百元罰鍰修正為最高得處五千四
    百元罰鍰，此修正前後法律顯有不同，應認係屬法律變更（參見司法院第二廳八
    十一年十一月五日（八一）廳刑一字第一六二九０號函覆臺灣高等法院之法律座
    談會研究意見參照），原處分機關未及比較新舊法之適用而為處分，亦有未洽，
    自應由本院將原處分撤銷，現行之道路交通管理處罰條例第五十三條，與修正前
    之舊法比較結果，舊法顯有利於受處分人（因新法最高可處之罰鍰數額較舊法為
    高），依學者所認，行政罰在法律之適用上應有刑法第二條第一項「行為後法律
    有變更者，適用裁判時之法律。但裁判前之法律有利於行為人者，適用最有利於
    行為人之法律」及稅捐稽徵法第四十八條之三「納稅義務人違反本法或稅法之規
    定，適用裁處時之法律。但裁處前之法律有利於納稅義務人者，適用最有利於納
    稅義務人之法律」規定所揭示之「從新從輕」原則之類推適用（陳清秀著「依法
    行政與法律的適用」一文，收錄於翁岳生編「行政法」一書，第一七六頁至第一
    七九頁，八十七年三月版），本院自應適用修正生效前之舊法而為裁判，仍以受
    處分人所有前開車號汽車有違反道路交通管理處罰條例（舊法）第五十三條規定
    之行為，從輕處罰鍰六百元即新臺幣一千八百元，並予記違規點數三點，以資適
    法。
五、據上論斷，應依道路交通案件處理辦法第二十條前段，裁定如主文。
中      華      民      國    九十      年     十二     月    三十一    日
                                      臺灣臺北地方法院交通法庭
                                          法  官  黃程暉
右正本證明與原本無異。
如不服本裁定，應於裁定送達後五日內向本院提出抗告狀。
                                          書記官
中    華    民    國      九十        年              月              日


司法院資訊處製作；財團法人民間司法改革基金會備份。
